臺灣高等法院花蓮分院民事裁定　　　　　　96年度抗字第19號
抗　告　人　國統大飯店企業股份有限公司
法定代理人　蘇福能
代　理　人　吳美津律師
相　對　人　教育部
法定代理人　甲○○
上列抗告人與相對人間因給付租金強制執行事件，對於中華民國
96年1月30日臺灣花蓮地方法院95年執字第5337號裁定提起抗告
，本院裁定如下：
    主  文
抗告駁回。
抗告訴訟費用新台幣壹仟元由抗告人負擔。
    理  由
一、抗告意旨略以：本件相對人聲請給付租金之強制執行程序，
    所據之執行名義，係與抗告人就花蓮教師會館承租經營旅館
    餐廳業務之公證書。該公證書雖記載「承租人如不依約給付
    租金時，願逕受強制執行」等語，然抗告人並非不依約給付
    租金，而是與相對人間有不得強制執行之法定事由，因此
    本件不得逕受強制執行。
（一）相對人所管用之花蓮教師會館擬經營旅館餐廳業務，而對
      外招標，嗣由抗告人得標，雙方於86年12月31日簽約，契
      約第4條明示：「租金自開始營業日起計付」。然本件租
      賃物之座落基地使用分區屬「公教會館用地」，而非「旅
      館區用地」，故抗告人自簽約後至今仍無法取得旅館業營
      利事業登記，以合法經營旅館餐廳業務，致無法承標公務
      機關及學校相關業務，顯然尚未開始合法營業甚明。從而
      本件租金給付期日尚未開始，抗告人並無不依約給付租金
      之情，顯見本件執行程序所具執行名義之逕受強制執行事
      由並不存在。
（二）租賃契約書第1頁約定，抗告人承租花蓮教師會館，係為
      經營旅館餐廳業務為契約目的，租約第6條、第20條亦約
      定承租人於租約終了，返還租賃物時，應註銷營利事業登
      記證，可見相對人應提供可取得營利事業登記之租賃物予
      抗告人使用，始合租賃目的。因本件租賃物之座落基地非
      旅館用地，相對人雖多次函請相關單位變更區分使用，均
      因無法源依據而駁回抗告人營利事業登記之申請，故相對
      人迄今尚未提供約定使用收益狀態之租賃物。抗告人在相
      對人提供所約定使用、收益之租賃物前，得主張同時履行
      抗辯而拒絕給付租金，並非不依約給付租金。
（三）相對人聲請強制執行所請求之金額為6574萬8767元，租金
      計算期間係自87年1月1日起至95年6月30日止，顯已逾5年
      租金請求時效，抗告人依法行使時效抗辯，相對人僅能請
      求5年之租金。又相對人曾於94年1月11日以函通知抗告人
      ，更正租金起算日自92年11月9日起算，相對人卻請求該
      日以前之租金，顯然有誤。
二、按強制執行，得依公證法規定得為強制執行之公證書為之；
    又當事人以給付金錢或其他代替物或有價證券之一定數量為
    標的之法律行為請求公證人作成公證書，載明應逕受強制執
    行者，得依該證書執行之，強制執行法第4條第1項第4款、
    公證法第13條第1項第1款分別定有明文。公證書約定逕受強
    制執行，係為減少訴訟紛爭，快速達到債權人求償之目的。
    惟強制執行事件核屬非訟事件，執行法院僅得就公證書為形
    式上審查，不得為實體事項之審理，且依公證書取得之執行
    名義，未經訴訟程序，無確定判決之效力，是於公證書上約
    定逕受強制執行，應符合明確、適當、可能與適法，使執行
    法院易於形式審究，倘符合公證書所約定逕受強制執行之要
    件時，即准予強制執行。
三、經查，本件相對人係以經過公證之租賃契約書為執行名義聲
    請法院強制執行，有公證書及租賃契約書在卷可稽。上開公
    證書已約定逕受強制執行事項為「承租人如不於租期屆滿時
    交還租賃房屋，或不依約給付租金，或違約時不履行違約金
    ，均應逕受強制執行」等語。而租賃契約書第3條、第4條、
    第5條亦明文約定：「本契約自民國87年1月1日起至民國95
    年12月31日止共計9年，期限屆滿不再續約。年租金為新台
    幣860萬元，自開始營業日起計付。年租金分2期繳納，每半
    年繳納1次。各於每年1月1日及7月1日繳納。但乙方前5年應
    給付甲方之租金，自開始營業日起算之第6年起，按前述租
    金繳納時間於2年半內分5期 (每期繳納1年之應繳租金）繳
    清之」等語。本件租賃契約書及公證書既就租賃期限、每年
    租金總額及繳納方法明確約定，且租期亦已到期，相對人據
    此聲請法院執行，從形式審究，已符合公證書明確、適當、
    可能與適法之要件，執行法院准予執行，於法並無不合。至
    於抗告人主張尚未開始營業，租金給付期日尚未開始、其得
    行使同時履行抗辯權拒絕給付租金、租金之分期繳納起始日
    尚有爭議、租金請求權是否罹於時效等情，均已涉及實體事
    項，非執行法院所得審認，而是異議之訴應解決之問題，其
    據以對原裁定聲明不服，不能認為有理由，應予駁回。
四、本件抗告為無理由，依強制執行法第30條之1，民事訴訟法
    第495條之1第1項、第449條第1項、第95條、第78條，裁定
    如主文。
中　　華　　民　　國　　96　　年　　3 　　月　　30　　日
                        審判長法　官  何方興
                              法　官  王紋瑩
                              法　官  林鳳珠
以上正本係照原本作成。
如不服本裁定，應於收受送達後10日內向本院提出再抗告狀（僅
以適用法規顯有錯誤，並經本院之許可者為限），並繳納再抗告
費新台幣1千元；其未表明再抗告理由者，應於提出再抗告後10
日內向本院補提理由書狀（均須按照他造當事人之人數附繕本）
。抗告時應提出委任律師或具有律師資格之人之委任狀；委任有
律師資格者，另應附具律師及格證書及釋明委任人與受任人有民
事訴訟法第466條之1第1項但書或第2項所定關係之釋明文書影本
                              書記官  陳有信
中　　華　　民　　國　　96　　年　　3 　　月　　30　　日
